臺灣高等法院刑事判決　　　　　　　　 96年度上訴字第717號
上　訴　人
即　被　告　甲○○
　　　　　　　　　　（
指定辯護人　本院公設辯護人　王永炫
上列上訴人因違反槍砲彈藥刀械管制條例案件，不服臺灣臺北地
方法院95年度訴字第1847號，中華民國96年1 月24日第一審判決
（起訴案號：臺灣臺北地方法院檢察署95年度偵字第22564 號）
，提起上訴，本院判決如下：
    主  文
上訴駁回。
    事  實
一、甲○○前於民國（下同）91年間，因妨害兵役案件，經臺灣
    桃園地方法院於91年10月25日以91年度訴字第1482號判決判
    處有期徒刑4月，並於92年5月22日易科罰金執行完畢；復於
    92年間，因違反職役職責案件，經北部軍事法院於92年11月
    18日以92年度信審字第291號判決判處有期徒刑6月，亦於92
    年12月25日易科罰金執行完畢；復於93年間，又因違反職役
    職責案件，經北部軍事法院於93年8 月20日以93年度信審字
    第148號判決判處有期徒刑8月，並於94年5 月13日執行完畢
    。
二、甲○○猶不知悔改，明知未經主管機關許可，不得持有可發
    射子彈具殺傷力之各式槍砲及子彈，竟於95年10月16日在臺
    北市火車站內，自已成年之不詳姓名、年籍友人處，收受具
    有殺傷力仿WALTHER廠PPK／S 型半自動手槍之改造槍枝一枝
    （含彈匣1個、槍枝管制編號：0000000000 號）及具有殺傷
    力之土造子彈6顆（均具直徑約8.0mm之金屬彈頭），並未經
    許可而持有之。嗣於同年月17日20時許，攜帶前開槍彈（改
    造子彈部分已裝在彈匣內），隨同其不知情之老闆吳奕成前
    往台北市○○路○ 段90號前露天咖啡座，與不詳姓名、年籍
    、綽號「猴子」之成年人談判，雙方發生衝突而鬥毆，甲○
    ○慌亂中跌倒，致其插在腰際之前開槍彈掉落在該咖啡座之
    壽司攤，為該壽司攤之員工劉育成拾獲，報警處理，在甲○
    ○未自白犯罪前，員警徐世傑即已發覺上情，並扣得前開槍
    彈（其中2顆改造子彈，業經採樣試射）。
三、案經臺北市政府警察局萬華分局報請臺灣臺北地方法院檢察
    署檢察官偵查起訴。
    理  由
一、上開事實，業據上訴人即被告甲○○於警詢、偵查及原審時
    坦承不諱（見偵卷第11至14頁、第58至59頁、第72頁、原審
    卷第9 頁背面至10頁、），核與證人吳奕成於偵查中之證述
    情節相符（見偵卷第69頁），並有扣案之前開槍彈足資佐證
    ，而扣案之槍彈，經送鑑定，其中手槍部分乃係仿 WALTHER
    廠PPK／S型半自動手槍製造之槍枝，換裝土造金屬槍管而成
    之改造手槍，子彈部分則係土造子彈（均具直徑約8.0mm 之
    金屬彈頭），採樣2 顆試射，均可擊發，認均具殺傷力，有
    內政部警政署刑事警察局95年11月6 日刑鑑字第0950159156
    號槍彈鑑定書在卷可憑（見偵卷第76、77頁），足見被告前
    開自白，核與事實相符，自堪採為認定犯罪之依據。
二、被告雖辯稱：伊有向警察自首，警察只在猜可能是伊涉案而
    已，實際上伊符合自首云云。惟查：按刑法第62條所謂發覺
    ，並非以有偵查犯罪權之機關或人員確知其人犯罪無誤為必
    要，有確切之根據得為合理之可疑，而對犯罪行為人發生嫌
    疑時，即得謂為已發覺（參照最高法院94年度台上字第7385
    號、第431 號、86年度台上字第1133號、85年度台上字第49
    08號判決意旨）。然據證人即查獲之員警徐世傑於原審證稱
    ：「我們問現場拾獲槍枝的蓋酷家族的店員，這把槍枝如何
    撿到，店員說打架打完，在地上拾獲這把槍，我問店員何人
    遺失的，店員說他沒有看見，我們在把傷者送醫之間，有人
    到蓋酷家族問有無人拾獲這把槍，店員說有，可是這把槍已
    經通知警方了，這人就離開，我們是經過調閱蓋酷家族的錄
    影帶看何人去跟蓋酷家族要這把槍。當時錄影帶有調閱出來
    ，有壹個穿著黑色衣服的年輕人到該店要這把槍，不知道這
    個年輕人的年籍資料、姓名，當時我們送醫有二位警員戒護
    送醫，我就打電話給這二位警員請他們把傷者的朋友帶回警
    局，帶回警局時我還在蓋酷家族調閱監視錄影系統，我請同
    事把他們留住，同事還詢問他們這把槍是何人的，當時他們
    也沒有承認這把槍是誰的，等到我錄影帶調閱完畢回到派出
    所，同事才跟我說，他跟帶回警局的人說有錄影帶、證人這
    槍枝是誰的，請他們自己講，等到我回到派出所後，韓緯問
    被告甲○○後，被告才說槍枝是他的。」、「（問：去要槍
    的人可能牽涉什麼樣的犯罪嗎？）我們是認為去要槍的人，
    應該是遺失槍枝的人，他只是去要回他的東西而已。」、「
    （問：是否是因為店員從錄影系統指出該黑衣男子就是去要
    槍的的人，所以你認為應該就是黑衣男子持有並且掉落那把
    槍？）當時我們是合理懷疑，要回東西的人應該就是遺失槍
    枝的人。」、「（問：是否因此就認為該黑衣男子就是持有
    及遺失槍枝的人？）當時是懷疑，不能確認。」各等語（見
    原審卷第36、39頁），衡諸一般經驗法則，會前往遺落槍彈
    之現場，詢問是否有人拾獲該槍彈，往往是持有或共同持有
    該槍彈之人，否則不相干之他人豈會知悉該槍彈可能掉落在
    案發現場？是證人徐世傑依據前開監視錄影資料，已特定詢
    問槍彈之人乃係被告，並合理懷疑被告係持有該槍彈之人，
    即已有確切之證據，懷疑被告可能涉案。參諸上開所述，被
    告在自白前開犯行之前，已為警察即證人徐世傑所發覺，衡
    諸上開判例意旨，自不構成刑法之自首要件，被告上開所辯
    ，顯非有據，自不足採信。
三、核被告所為，係犯槍砲彈藥刀械管制條例第8條第4項之未經
    許可持有可發射子彈具有殺傷力之改造手槍罪、同條例第12
    條第4 項之未經許可持有子彈罪。被告以一持有行為，同時
    觸犯未經許可持有改造手槍罪及未經許可持有子彈罪二罪名
    ，為想像競合犯，應依刑法第55條前段規定，從一重之未經
    許可持有改造手槍罪處斷。被告前於91年間，因妨害兵役案
    件，經臺灣桃園地方法院於91年10月25日判處有期徒刑4 月
    ，並於92年5 月22日易科罰金執行完畢；復於92年間，因違
    反職役職責案件，經北部軍事法院於92年11月18日判處有期
    徒刑6 月，於92年12月25日易科罰金執行完畢；又於93年間
    ，因違反職役職責案件，經北部軍事法院於93年8 月20日判
    處有期徒刑8月，並於94年5月13日執行完畢，有本院被告前
    案紀錄表在卷可稽，其於5 年之內，故意再犯本件有期徒刑
    以上之罪，核屬累犯，應依刑法第47條第1 項之規定，加重
    其刑。
四、原審以被告犯行事證明確，犯行可以認定，適用槍砲彈藥刀
    械管制條例第8條第4項、第12條第4 項，刑法第11條前段、
    第55條前段、第47條第1項、第42條第3 項前段、第38條第1
    項第1 款，並審酌被告已有前案紀錄，血氣方剛，未經許可
    非法持有具有殺傷力槍彈，隨時可持之作案，如遇有糾紛輒
    必開槍以強化自己而擁槍自重之犯罪動機、目的、手段，犯
    後坦承犯行態度尚佳，及被告持有前開槍彈對社會尚未造成
    實際損害等一切情狀，量處有期徒刑三年四月，併科罰金新
    台幣拾萬元，並就併科罰金部分，諭知罰金易服勞役以新台
    幣一千元折算一日。復就扣案之八厘米改造手槍1 枝（含彈
    匣、槍枝管制編號：0000000000）、改造子彈4 顆，屬違禁
    物，依刑法第38條第1項第1款諭知沒收，並敘明原扣案具有
    殺傷力之改造子彈2 顆，於鑑驗過程中因試射擊發，已失其
    子彈違禁物之性質，因而均不併予宣告沒收之理由。經核其
    認事用法，並無不合，所量之刑，亦稱允適。被告上訴意旨
    ，仍執陳詞辯稱伊符合自首而指摘原判決不當云云。惟查，
    被告於原審即已供稱：（問）警察叫你一起去派出所及路程
    之中有無向警察說槍是你的？（答）沒有，因為那時候我不
    知道警察有撿到槍，也不知道警察已經把槍拿回去。（問）
    你到派出所後，警察依序問你什麼問題？（答）剛剛在現場
    撿到一把槍，問我們三人這把槍是何人，... 警察說在現場
    有拾獲一把槍，我那時候才跟警察講。（問）你剛才說警察
    問有何人帶這把槍，你是否一開始就承認？（答）警察先問
    我們三人，後來警察就走開，因為警察懷疑我們三個人並說
    可以驗指紋並有照片，並說如果驗出來是我們三個人其中之
    一的話，罪會更重，我才跟老闆說槍彈是我的，之後警察再
    過來時，我自己再跟警察講槍是我的。（問）在你跟警察講
    槍是你的之前，證人徐世傑有無回來？（答）已經回來了等
    語明確（見原審卷第42頁），核與員警徐世傑所證相符（見
    原審卷第38頁背面），是本件係員警徐世傑根據監視錄影資
    料，已特定詢問槍彈之人乃係被告，並合理懷疑被告係持有
    槍彈之人，被告於警員初步詢問時，亦未立即承認犯行，而
    係警員告知已拾獲槍枝並可採驗指紋以確認持有者身分後始
    承認上情，核與上開所述之自首要件不符。本件被告上訴為
    無理由，應予駁回。
據上論斷，應依刑事訴訟法第368條，判決如主文。
本案經檢察官侯千姬到庭執行職務。
中　　華　　民　　國　　96　　年　　4 　　月　　18　　日
　　　　　　　　　刑事第十庭    審判長法　官 楊炳禎
　　　　　　　　　　　　　　　　　    法　官 陳博志
　　　　　　　 　 　　　　　　　　　　法　官 李春地
以上正本證明與原本無異。
如不服本判決，應於收受送達後十日內向本院提出上訴書狀，其
未敘述上訴之理由者並得於提起上訴後十日內向本院補提理由書
（均須按他造當事人之人數附繕本）。
                                      書記官 蘇秋
中　　華　　民　　國　　96　　年　　4 　　月　　18　　日
附錄：本案論罪科刑法條全文
槍砲彈藥刀械管制條例第8條第4項：
未經許可，持有、寄藏或意圖販賣而陳列第1項所列槍枝者，處3
年以上10年以下有期徒刑，併科新臺幣700萬元以下罰金。
槍砲彈藥刀械管制條例第12條第4項：
未經許可，持有、寄藏或意圖販賣而陳列子彈者，處 5 年以下有
期徒刑，併科新台幣300萬元以下罰金。
